【裁判字號】    90,訴緝,7
【裁判日期】    900320
【裁判案由】    違反槍砲彈藥刀械管制條例
【裁判全文】
臺灣花蓮地方法院刑事判決                            九十年度訴緝字第七號
    公  訴  人  臺灣花蓮地方法院檢察署檢察官
    被      告  乙○○
    指定辯護人  本院公設辯護人甲○
右列被告因違反槍砲彈藥刀械管制條例案件，經檢察官提起公訴（八十八年度偵字第
二九０六號）及請求併辦（台灣台東地方法院檢察署八十八年度偵字第二七０四號）
，本院判決如左：
    主  文
乙○○連續未經許可，製造可發射子彈具有殺傷力之槍枝，處有期徒刑陸年，併科罰
金新台幣陸萬元，罰金部分如易服勞役，以新台幣玖佰元（即銀元佰元）折算壹日
。
扣案之土造長槍貳枝（其中壹枝槍枝管制編號：0000000000號；另壹枝槍
枝管制編號：0000000000號）、底火柒拾顆、鋼珠貳瓶、通槍條壹枝均沒
收。
    事  實
一、乙○○明知未經主管機關許可，不得製造槍枝，竟未經許可並基於概括之犯意，
    先後於民國（下同）八十八年七月二十六日下午十四時許、八十八年七月三十一
    日下午十五時許，分別在花蓮縣光復鄉某處工寮內、台東縣卑南鄉某處山內，製
    造具握把，可發射子彈具有殺傷力之土造長槍二枝而持有之。嗣分別於八十八年
    七月二十七日凌晨零時五十分許、八十八年八月十四日三時四十分許，在花蓮縣
    玉里鎮三民派出所前、高雄市○○區○○路與南台路口為警當場查獲，並先後扣
    得土造長槍二枝、底火七十顆、鋼珠二瓶、通槍條一枝。
二、案經花蓮縣警察局玉里分局報請台灣花蓮地方法院檢察署檢察官偵查起訴及請求
    併辦。
    理  由
一、訊據被告乙○○矢口否認右揭犯行，辯稱：扣案的那二把長槍不是伊所製造的，
    是伊向一位綽號「阿明」的男子所購買，用以打獵防身等語。另指定辯護人亦為
    被告辯護稱：被告之母親為原住民，其自幼即在原住民文化環境長大，因此被告
    在生活上仍保有原住民之生活習慣，被告係因特殊生活習慣才持有槍枝等語。惟
    查：右揭犯罪事實，業據被告迭於警訊、偵查及本院九十年二月十九日調查時坦
    承不諱，並有土造長槍二枝、底火七十顆、鋼珠二瓶、通槍條一枝扣案足憑，而
    上揭二枝土造長槍經送請內政部警政署刑事警察局鑑驗結果，分別認「（扣案於
    花蓮地檢署八十八年度偵字第二九０六號之長槍）送鑑土造長槍一枝（獲案槍枝
    管制編號：0000000000號），認係以土造金屬槍管及木質槍身組合而
    成之土造長槍，以打擊底火引爆槍管內火藥為發射動力，機械性能良好，認具殺
    傷力」；「（扣案於台東地檢署八十八年度偵字第二七０四號）送鑑土造長槍一
    枝（槍枝管制編號0000000000號）認實係由具擊發機構之木質槍身加
    裝長約三六點五公分金屬槍管而成之土造槍，以打擊槍管側邊底火（藥）引爆槍
    管內火藥為發射動力，機械性能良好，可供發射彈丸使用，認具殺傷力」等語，
    分別有該局八十八年八月七日刑鑑字第七五五一八號、八十八年九月八日刑鑑字
    第八九五０三號函二份附卷可稽。被告所辯顯係事後卸責之詞，不足採信。另訊
    據被告亦自承「我的媽媽雖然是原住民，但我並不是原住民，我這二把槍是單純
    好奇，為了自衛及打獵用。我沒有種植任何農作物或有田地耕作」等語（見本院
    九十年二月九日訊問被告筆錄），顯見被告製造此二把土造長槍並非專供生活習
    慣特殊之國民生活所用之工具，指定辯護人為被告之辯詞，亦不足採。本件事證
    明確，被告犯行洵堪認定，應予依法論科。
二、按槍砲彈藥刀械管制條例第十一條業於八十九年七月五日修正公佈，經比較新舊
    法之結果，兩者所規定之刑度相同，依刑法第二條第一項前段之規定，自應適用
    修正後之槍砲彈藥刀械管制條例第十一條規定，合先敘明。核被告乙○○所為，
    係犯同條例第十一條第一項之未經許可製造可發射子彈具有殺傷力槍枝罪。又被
    告先後二次犯行，時間緊接，犯罪構成要件相同，顯係基於概括犯意反覆為之，
    為連續犯，應論以一罪，並依法加重其刑。另被告持有上揭土造槍枝之低度行為
    ，應為製造土造槍枝之行為所吸收，不另論罪。爰審酌槍枝係屬高危險之違禁物
    品，非經主管機關許可，不得擅自製造、持有，以維護社會大眾生命財產之安全
    ，被告無故製造土造長槍二枝，雖以自衛及打獵所用自辯，惟其若持之供犯罪所
    用，將會造成對社會安寧秩序之嚴重侵害，及其犯罪所用手段、犯罪後態度不佳
    ，猶飾詞狡辯等一切情狀，量處如主文所示之刑，及就罰金部分諭知易服勞役之
    折算標準。扣案之土造長槍二枝，均為違禁物，另上揭二枝土造長槍均係以打擊
    底火引爆槍管內之火藥為發射動力，以鋼珠為發射物，槍枝之殺傷力即因之而彰
    顯，而通槍條為清潔槍管之用，是扣案之底火七十顆、鋼珠二瓶、通槍條一枝均
    應可認屬扣案二枝土造長槍之附屬物，即客觀上可視為該二枝土造長槍之從物，
    自應均依刑法第三十八條第一項第一款宣告沒收之，附此敘明。
三、又按槍砲彈藥刀械管制條例第十九條之規定，犯第七條、第八條、第十條、第十
    一條、第十二條第一項至第三項、第十三條第一項至第三項之罪，經判處有期徒
    刑者，應於刑之執行完畢或赦免後，令入勞動場所，強制工作，其期間為三年。
    然上開條文業經司法院大法官會議釋字第四七一號解釋認為：槍砲彈藥刀械管制
    條例第十九條第一項不問對行為人有無預防矯治其社會危險性之必要，一律宣付
    強制工作三年之部分，有違憲法第二十三條之比例原則，應自該解釋公布日不予
    適用。又犯該條例第十九條第一項所列舉之罪，依個案情節符合比例原則部分，
    固應適用該條例宣告保安處分；至不符合部分而應宣告保安處分者，則仍由法院
    斟酌刑法第九十條第一項規定之要件，依職權為之。查被告非法持有槍彈，雖足
    以破壞社會秩序，進而危害他人生命、身體、自由、財產，惟依憲法第八條規定
    之意旨，限制人民身體自由之處置，須以法律定之，其執行亦應分別由司法、警
    察機關或法院依法定程序為之。而立法機關於制定法律時，其內容必須符合憲法
    第二十三條所定之要件，亦即對於人身自由之處罰，有多種處罰手段可供適用時
    ，除應選擇其最易於回歸社會營正常生活者外，其處罰程度與所欲達到目的之間
    ，並須具合理適當之關係，俾貫徹現代法制國家保障人身自由之基本原則。又保
    安處分之措施亦含社會隔離、拘束身體自由之性質，其限制人民之權利，實與刑
    罰同，自應受比例原則之規範，使保安處分之宣告，與行為人所為行為之嚴重性
    、行為人所表現之危險性，及對行為人未來行為之期待性相當。又保安處分中之
    強制工作，旨在對嚴重職業性犯罪及欠缺正確工作觀念或無正常工作因而犯罪者
    ，強制其從事勞動，學習一技之長及正確之謀生觀念，使其日後重返社會，能適
    應社會生活，以達教化與治療之目的。本件被告並無槍砲彈藥案件之前科，有台
    灣花蓮地方法院檢察署刑案紀錄紀錄表一紙附卷可稽，且扣案之二枝土造長槍並
    未查獲涉及其他犯罪之情事，亦未查獲被告曾持該槍枝犯罪，則依其所為未經許
    可製造槍械犯行之嚴重性、行為人所表現之危險性及對於行為人未來行為之期待
    性等綜合以觀，尚難認有預防矯治其社會危險性之必要，復難遽認其有犯罪之習
    慣或以犯罪為常業或因遊蕩或懶惰成習而犯罪，自不符合刑法第九十條第一項規
    定之情形，爰不另依槍砲彈藥刀械管制條例第十九條第一項規定為強制工作之宣
    告，併此敘明。
據上論斷，應依刑事訴訟法第二百九十九條第一項前段，槍砲彈藥刀械管制條例第十
一條第一項，刑法第十一條前段、第二條第一項前段、第五十六條、第四十二條第二
項、第三十八條第一項第一款，判決如主文。
中        華        民        國    九  十    年    三    月    二十    日
                                    臺灣花蓮地方法院刑事庭
                                        法  官  林  國  泰
右正本證明與原本無異。
如對本判決不服，應於送達後十日內，向本院提出上訴狀。（應抄附繕本）
                                        法院書記官
中        華        民        國    九  十    年    三    月  二十四    日
附錄本判決論罪之法律條文：
槍砲彈藥刀械管制條例第十一條：
未經許可製造、販賣或運輸第四條第一款所稱其他可發射金屬或子彈具有殺傷力之各
式槍砲者，處五年以上有期徒刑，併科新台幣一千萬元以下罰金。
未經許可、轉讓、出租或出借前項所列槍砲者，處三夫以上十年以下有期徒刑，併科
新台幣七百萬以下罰金。
意圖供自己或他人犯罪之用，而犯前二項之罪者，處無期徒刑或七年以上有期徒刑，
併科新台幣一千萬元以下罰金。
未經許可無故持有、寄藏或意圖販賣而陳列第一項所列槍砲者，處一年以上七年以下
有期徒刑，併科新台幣七百萬元以下罰金。


司法院資訊處製作；財團法人民間司法改革基金會備份。
